臺灣高等法院臺中分院民事裁定　　　　　 96年度抗字第466號
抗　告　人
即 債權 人　丁○○
送達代收人　甲○○
相　對　人
即 債務 人　丙○○
　　　　　　乙○○
上列當事人間請求假處分事件，抗告人不服台灣彰化地方法院96
年度全字第13號中華民國96年8月16日第一審裁定，提起抗告，
本院裁定如下：
    主  文
抗告駁回。
抗告程序費用由抗告人負擔。
    理  由
一本件抗告人向原法院聲請意旨略以：相對人丙○○及乙○○係
  彰化善化佛堂之現任主委及常務監察人，渠等二人於民國（下
  同）96年6月3日善化佛堂第13屆委員及監察人之選舉中，因有
  違反組織章程規定之行為，造成信徒抗議選舉不公，抗告人已
  提起選舉無效及當選無效之訴。近日發現相對人二人竟以主委
  及常務監察人身分，對外大肆招攬信徒，並要求其加入善化佛
  堂後繳交會費成為會員，違反善化佛堂既定之程序行為，且對
  於善化佛堂資金之使用，亦未報請財委監審，為確保宗教名譽
  及防範斂財行為之發生，抗告人願供擔保，請求裁定就原法院
  96年訴字第711號選舉無效之訴判決確定前，禁止相對人行使
  一切職權。
二按於爭執之法律關係，為防止發生重大之損害或避免急迫之危
  險或有其他相類之情形而有必要時，得聲請為定暫時狀態之處
  分，觀諸民事訴訟法第538絛第1項規定自明。次按，民事訴訟
  法第538條所謂爭執之法律關係，有定暫時狀態之必要者，係
  指因避免重大損害或因其他情事，有就爭執之法律關係，定暫
  時狀態之必要者而言，此必要之情事即為假處分之原因，應由
  聲請假處分之人，提出相當證據以釋明之，苟不能釋明此種情
  事之存在，即無就爭執之法律關係，定暫時狀態之必要」 (最
  高法院22年抗宇第1099號判例要旨參照））
三經查，本件抗告人所主張前揭假處分之請求，僅據其起訴狀影
  本1件及收支決算表影本為證。惟抗告人就其主張相對人對外
  大肆招攬信徒，並要求其加入善化佛堂後繳交會費成為會員，
  違反善化佛堂既定之程序行為，且對於善化佛堂資金之使用，
  亦未報請財委監審等行為，並未提出可供即時調查之證據資料
  ，足以釋明相對人有妨害宗教名譽及斂財行為發生，有避免重
  大損害或急迫之危險，而定暫時狀態假處分之必要。是以，尚
  難僅以抗告人陳明願供擔保，即認得補足其釋明之欠缺。準此
  ，本件假處分之聲請，為無理由，原審予以駁回，尚無不合，
  抗告意旨謂相對人於擔任其主委及常務監察人期間，對於佛堂
  資金運用情形依法均須財委監審，但93年進香收支決算表、94
  年進香收支決算表及90年善化佛堂管理委員會收支報告表皆無
  財委監審，單項費用支出亦過高，與習慣上之費用支付差異過
  大，運用情形確有疑慮，且於年度決算表內刻意漏列並未詳實
  記載，故有浮報、挪用造假之嫌，另佛堂資金來源均為信眾自
  發性捐助而來，並無以任何名義募款及對外招攬信徒之情事，
  而身為善化佛堂主委及常務監察人，但行事作風竟未依前例遵
  循，且對於資金流向無法詳述交代，為確保宗教名譽及顧及防
  範斂財行為之發生，有定暫時狀態之必要。然查抗告意旨內容
  有關收支決算表之疑義，均係影本，單憑其上之數字記載不能
  判斷有挪用造假之嫌，且係發生於90年至94年間，與本件假處
  分之時間相距2年，核與本件抗告人聲請假處分之事由無涉，
  再抗告人指控相對人對外募款及招攬信徒，且對於募款資金流
  向無法詳述交代，亦未能提出相當證據以釋明本件確有假處分
  之必要，是其抗告，為無理由，應予駁回。
據上論結，依民事訴訟法第495條之1、第449條第1項、第95條、
第78條，裁定如主文。
中　　華　　民　　國　　96　　年　　10　　月　　16　　日
                  民事第四庭    審判長法　官　黃斐君
                                      法　官  陳蘇宗
                                      法　官  黃永祥
以上正本係照原本作成。
再為抗告應以適用法規顯有錯誤為理由，並經本院之許可，該許
可以原裁定所涉及之法律見解具有原則上之重要性者為限。
如提起再抗告者應於裁定送達後十日內向本院提出抗告理由狀（
須按照他造人數附具繕本）並繳納抗告裁判費新臺幣壹仟元，同
時委任律師或具有律師資格之關係人為代理人。
                                      書記官　陳信和
中　　華　　民　　國　　96　　年　　10　　月　　17　　日
                                                      Ｃ
